臺灣士林地方法院民事判決　　　　　　　 96年度簡上字第9號
上　訴　人　丁○
被 上訴 人　乙○○
訴訟代理人　邱育彰律師
上列當事人間給付票款事件，上訴人對於中華民國95年11月6日
本院士林簡易庭95年度士簡字第1349號第一審判決提起上訴，本
院於96年7月24日言詞辯論終結，判決如下：
    主  文
上訴駁回。
第二審訴訟費用由上訴人負擔。
原審判決附表中關於票號AA0000000 號支票發票日「95年7 月1
日」之記載，應更正為「95年7月31日」。
    事實及理由
一、按民法第275 條規定連帶債務人中之一人受確定判決，而其
    判決非基於該債務人之個人關係者，為他債務人之利益亦生
    效力，故債權人以各連帶債務人為共同被告提起給付之訴，
    以被告一人提出非基於其個人關係之抗辯，而經法院認為有
    理由者為限，始有民事訴訟法第56條第1 項規定之適用（最
    高法院33年上字第4810號判例參照）。查原審判決係以上訴
    人與原審共同被告竹一實業有限公司（下稱竹一公司）、范
    朝棠，分別為如附表所示2 紙支票（下稱系爭支票）之發票
    人、背書人，而判命上訴人與竹一公司、范朝棠應連帶給付
    票款暨法定利息。上訴人則以伊遭詐欺而簽發系爭支票，且
    竹一公司已同意返還支票，被上訴人不得向伊請求等詞為由
    提起上訴，核係基於其個人事由所為之上訴，揆諸上揭說明
    ，其上訴之效力自不及於竹一公司及范朝棠，合先敘明。
二、被上訴人主張：伊執有上訴人所簽發，經竹一公司、范朝棠
    及丙○○背書之系爭支票，屆期後提示，均不獲兌現。爰依
    票據關係，提起本訴。聲明求為判決命：上訴人與竹一公司
    、范朝棠應連帶給付被上訴人新臺幣（下同）45萬元，及自
    附表所示提示日起至清償日止，按年息百分之6 計算之利息
    。
三、上訴人則以：伊於93年11月16日與竹一公司簽訂藥品經銷合
    約，乃簽發包含系爭支票在內，共計13紙支票，交予竹一公
    司之總經理丙○○，作為預付貨款及取得經銷代價之用。於
    94年2 、3 月間，伊尚未開始進貨，竹一公司所簽發支付伊
    回饋金之支票即退票。經伊查證，竹一公司之產品目錄不實
    在，與伊簽約時即有意詐騙。伊已向竹一公司解除經銷合約
    ，竹一公司亦同意返還支票，惟被上訴人竟持系爭支票訴請
    伊給付票款。被上訴人與竹一公司之總經理丙○○、董事長
    范朝棠、董事甲○○、財務長邱鑑濱等人，共謀詐欺伊取得
    系爭支票，非善意之第三人，且其惡意、無對價關係取得系
    爭支票，不得請求票款。如被上訴人與竹一公司有債務糾紛
    ，應與竹一公司自行解決，伊無義務為竹一公司償還債務等
    語，資為抗辯。
四、原審對於被上訴人之請求，判決其全部勝訴，命上訴人與竹
    一公司、范朝棠應連帶給付45萬元，及自附表所示提示日起
    至清償日止，按年息百分之6計算之利息，並依職權為假執
    行及免假執行之宣告。上訴人就原審判決命其連帶給付部分
    提起上訴，聲明求為廢棄原判決命其連帶給付部分，並廢棄
    部分駁回被上訴人在第一審之訴。被上訴人則聲明求為判決
    駁回上訴（原審判決命竹一公司、范朝棠連帶給付部分，均
    未於法定期間內提起上訴，已確定）。
五、本件不爭執事項：
  (一)被上訴人執有上訴人所簽發，經竹一公司、范朝棠及丙○○
    背書之系爭支票，屆期後，分別於附表所示提示日提示，均
    不獲兌現。
  (二)上訴人因於93年11月間與竹一公司簽訂藥品經銷合約，乃同
    時簽發包含系爭支票在內，共計13紙支票予竹一公司（由總
    經理丙○○收受），作為經銷代價及預付貨款之用。除系爭
    支票外，其餘11紙支票票載發票日分別為94年7 月至95年4
    月每月末日，及95年6 月31日。
六、爭點之論述：
    被上訴人依票據關係，請求簽發系爭支票之上訴人給付票款
    ，及自提示日起算之法定利息，上訴人則以前揭情詞置辯。
    本件經與兩造整理並協議簡化之爭點為：(一)系爭支票是否被
    上訴人與竹一公司總經理丙○○等人共同詐欺上訴人而取得
    ？上訴人是否惡意或無對價取得系爭支票？(二)上訴人得否以
    其與竹一公司間之事由對抗被上訴人？
    茲論述如下：
  (一)被上訴人並非共同詐欺上訴人而取得系爭支票，係合法受讓
    票據權利之持票人：
  1.按以惡意或有重大過失取得票據者，不得享有票據上之權利
    。無對價或以不相當之對價取得票據者，不得享有優於其前
    手之權利。票據法第14條第1 項、第2 項定有明文。該條第
    1 項所謂以惡意取得票據者，不得享有票據上之權利，係指
    從無權處分人之手，受讓票據，於受讓當時有惡意之情形而
    言，如從有正當處分權人之手，受讓票據，係出於惡意時，
    亦僅生票據法第13條但書所規定，票據債務人得以自己與發
    票人或執票人之前手間所存人的抗辯之事由對抗執票人而已
    ，尚不生執票人不得享有票據上權利之問題。又票據行為，
    為不要因行為，執票人不負證明關於給付之原因之責任，如
    票據債務人主張執票人取得票據出於惡意或詐欺時，則應由
    該債務人負舉證之責。最高法院67年臺上字第1862號、64年
    臺上字第1540號判例分別揭示上旨，足資參酌。再者，票據
    法第14條第2 項所謂無對價或以不相當之對價取得票據者，
    不得享有優於其前手之權利，亦係指無對價或以不相當之對
    價自無票據權利人之手取得其票據者而言。
  2.關於上訴人簽發系爭支票之時間及緣由，係因上訴人於93年
    11月間與竹一公司簽訂藥品經銷合約，乃同時簽發包含系爭
    支票在內，共計13紙遠期支票予竹一公司，以為經銷代價及
    預付貨款之用，為兩造所不爭執之事實，已析述如前（參見
    五、不爭執事項之(二)）。上訴人既為取得經銷權利及預付貨
    款而交付上述支票予竹一公司，竹一公司於收受上述支票之
    初，自已取得票據權利，而有背書轉讓票據權利之處分權，
    非屬無票據權利之人，甚為明確。縱上訴人基於其與竹一公
    司間之原因關係，有得以拒絕給付竹一公司票款之事由，亦
    僅為原因關係之抗辯事由，尚不影響竹一公司於收受支票之
    初，已取得票據權利之事實，應予究明。
  3.至於被上訴人取得系爭支票之原因，被上訴人主張係丙○○
    代表竹一公司向伊借貸，由竹一公司及范朝棠、丙○○等人
    背書轉讓系爭支票等情。上訴人雖抗辯被上訴人與竹一公司
    之丙○○等人共同詐欺云云，然為被上訴人所否認，參諸上
    述說明，上訴人自應就其此部分抗辯之情，負舉證之責。經
    核，姑不論丙○○等人是否確有詐欺上訴人之事實，但上訴
    人並未主張被上訴人有何具體之共同詐欺行為，亦未舉出任
    何積極之證據以明，僅泛言指稱被上訴人與丙○○等人勾串
    、偽為善意之第三人云云，並以被上訴人未對丙○○起訴，
    可能共謀等詞為其主要論據。然此僅屬上訴人主觀臆測之詞
    ，顯不足採為認定事實之憑據。是故，上訴人既未能舉證以
    明，其上述抗辯，自無足取。
  4.承上所述，竹一公司於收受系爭支票之際，已取得系爭支票
    之票據權利，非無票據權利之人，本件自無票據法第14條之
    適用。而依系爭支票背書連續之事實觀之，上訴人主張其因
    竹一公司等人背書而受讓系爭支票乙節，應堪信實。準此，
    被上訴人係合法受讓系爭支票票據權利之持票人乙情，堪以
    認定。
  (二)上訴人不得以其與竹一公司間之事由對抗被上訴人：
  1.再按在票據上簽名者，依票上所載文義負責。票據債務人不
    得以自己與發票人或執票人之前手間所存抗辯之事由對抗執
    票人。但執票人取得票據出於惡意者，不在此限。票據法第
    5 條第1 項、第13條亦有明文。而票據法第13條但書所謂執
    票人取得票據出於惡意，係以執票人取得票據時為準，決定
    其是否惡意，並應由票據債務人就此負舉證責任（最高法院
    72年度臺上字第1612號判決參考）。查被上訴人係經竹一公
    司、范朝棠及丙○○背書轉讓而取得系爭支票，業如前述。
    上訴人亦未能舉證證明被上訴人取得系爭支票時，係出於惡
    意，亦即其知悉上訴人與竹一公司間經銷合約之糾紛，自不
    得以其與被上訴人之前手即竹一公司間之抗辯事由，對抗善
    意執票之被上訴人。而上訴人主張竹一公司詐騙、其已解除
    合約、竹一公司同意返還系爭支票等情，均屬其與竹一公司
    間之抗辯事由，皆不得據以對抗被上訴人，而執為拒絕給付
    本件票款之正當理由。職是，上訴人此部分抗辯，亦無足取
    。
  2.至於上訴人於96年7 月24日言詞辯論時，另聲請傳訊證人康
    富貴，以證明竹一公司之丙○○曾承諾返還系爭支票乙情，
    乃其與竹一公司間之抗辯事由，不得執以對抗被上訴人，已
    如前述。此部分證據，無從影響判決結果，核無傳訊調查之
    必要，附此敘明。
七、按發票人應照支票文義擔保支票之支付；執票人向支票債務
    人行使追索權時，得請求自為付款提示日起之利息，如無約
    定利率，依年利6 釐計算，票據法第126 條、第133 條分別
    定有明文。被上訴人執有上訴人所簽發之系爭支票，經提示
    不獲付款，上訴人之抗辯不足憑採等情，已析述如上。從而
    ，被上訴人本於票據關係，請求上訴人連帶給付票款45萬元
    ，及自附表所示提示日起至清償日止，按年息百分之6 計算
    之利息部分，為有理由，應予准許。原審判決被上訴人勝訴
    ，命上訴人如數連帶給付，並依職權為假執行及免假執行之
    宣告，核無不合。上訴論旨指摘原判決此部分不當，求予廢
    棄改判，為無理由，應予駁回。
八、另按判決如有誤寫、誤算或其他類此之顯然錯誤者，法院得
    隨時或依聲請以裁定更正之，其正本與原本不符者亦同，民
    事訴訟法第232 條第1 項定有明文。經核，原審判決之附表
    ，其中票號AA0000000 號支票發票日之記載，有誤寫之顯然
    錯誤，爰併予裁定更正如主文第3 項所示。
九、本件事證已臻明確，兩造其餘攻擊、防禦方法經審酌後，認
    與判決結果不生影響，爰無逐一論述之必要，附此敘明。
十、據上論結，本件上訴為無理由，依民事訴訟法第436 條之1
    第3 項、第449 條第1 項、第78條判決如主文。
中　　華　　民　　國　　96　　年　　8 　　月　　9 　　日
                  民事第二庭  審判長法  官  鍾任賜
                                    法  官  王本源
                                    法  官  施月燿
以上正本證明與原本無異。
本判決不得上訴。
中　　華　　民　　國　　96　　年　　8 　　月　　13　　日
                                    書記官  韓金發
附表：（新臺幣）
　　┌──┬─────┬────┬─────┬──────┬──────┐
　　│編號│付　款　人│面  額  │　票  號  │  發 票 日  │  提 示 日  │
　　├──┼─────┼────┼─────┼──────┼──────┤
　　│1   │華泰商業銀│20萬元  │AA0000000 │95年5 月31日│95年6 月1日 │
　　│    │行建成分行│        │    　　　│            │            │
　　├──┼─────┼────┼─────┼──────┼──────┤
　　│2   │同上      │25萬元  │AA0000000 │95年7 月31日│95年8 月1日 │
　　└──┴─────┴────┴─────┴──────┴──────┘
